【裁判字號】    97,易,616
【裁判日期】    970729
【裁判案由】    竊盜
【裁判全文】
臺灣高雄地方法院刑事判決               97年度易字第616號
公  訴  人  臺灣高雄地方法院檢察署檢察官
被      告  丁○○
            甲○○
                    （現另案於臺灣高雄看守所附設勒戒所執
上二人共同
選任辯護人  王國論律師
上列被告等因竊盜案件，經檢察官提起公訴（97年度偵字第2174
號），本院判決如下：
    主  文
丁○○共同犯竊盜罪，處有期徒刑陸月，如易科罰金，以新台幣
壹仟元折算壹日。
甲○○共同犯竊盜罪，處有期徒刑伍月，如易科罰金，以新台幣
壹仟元折算壹日。
    事  實
一、丁○○及甲○○共同意圖為自己不法之所有，於民國97年1
    月7 日下午2 時許，在高雄市○○區○○路165 巷之漁塭處
    ，共同以徒手拉扯之方式，竊取台灣電力股份有限公司（下
    稱臺電公司）所有，22平方公釐粗，長度約45公尺，價值為
    新臺幣（下同）1,107 元之裸硬電纜銅線1 條，得手後由丁○○騎乘機車搭載甲○○，甲○○手拿裸銅線，返回甲○○
    所居住之工寮時，因發現警員尾隨在後查緝，隨即將電纜銅
    線丟棄於一旁魚塭內，而為警查獲，始悉上情。
二、案經高雄市政府警察局楠梓分局報告台灣高雄地方法院檢察
    署檢察官偵查起訴。
    理  由
壹、證據能力部分：
    被告以外之人於審判外之陳述，雖不符刑事訴訟法第159 條
    之1 至第159 條之4 之規定，而經當事人於審判程序同意作
    為證據，法院審酌該言詞陳述或書面陳述作成時之情況，認
    為適當者，亦得為證據，刑事訴訟法第159 條之5 第1 項定
    有明文。本判決所引用之證據資料（詳後引證據），其中傳
    聞證據部分，縱無刑事訴訟法第159 條之1至 第159 條之4
    或其他規定之傳聞證據例外情形，亦因被告2 人、辯護人及
    檢察官或同意可作為證據使用，或未聲明異議，依刑事訴訟
    法第159 條之5 第1 項、第2 項之規定，本院審酌該證據作
    成之情況，認為適當，應得為證據。
貳、有罪部分
一、上開犯罪事實，業據被告甲○○坦白承認；核與證人即台灣
    公司員工乙○○、證人即查獲員警吳文端、丙○○於警詢、
    偵查或本院審理中之證述大致相符（警卷第6 頁；偵卷第28
    條第14行至第30頁第2 行）。復有高雄市政府警察局楠梓分
    局扣押筆錄、扣押物品目錄表、贓物認領保管單、照片等在
    卷可稽（警卷第25頁至第37頁）。足徵被告甲○○之自白確
    與事實相符，堪予採信。從而，本件事證明確，被告甲○○
    犯行堪以認定，應依法論科。
二、訊據被告丁○○固承認當日曾搭載被告甲○○返回工寮，惟
    否認有何竊盜犯行，辯稱：當日其在魚塭附近釣魚，因被告
    甲○○向其表示腳踏車壞了，麻煩伊載其回工寮，並未與被
    告甲○○共同竊盜電線等語。經查：
（一）97年1 月7 日下午2 時許，被告丁○○騎機車搭載被告甲○○，被告甲○○手拿裸銅線，返回被告甲○○所居住之
      工寮，被告甲○○發現警員時，便將裸銅線丟棄於魚塭內
      ，當時被告丁○○亦在場等情，為被告丁○○於本院審理
      時供陳在卷（本院97年度易字第616 號卷第27頁第11 行
      至第22行本院97年度審易字第138 號卷第30頁）；核與證
      人吳文端及丙○○於本院審理時之證述相符（本院97年度
      易字第616 號卷第20頁最後1 行至第27頁第3 行、第28
      頁倒數第11行至第34頁第2 行）。是此部分事實，應堪認
      定。
（二）又上開犯罪事實，業據證人吳文端於本院審理時證稱：97
      年1 月7 日下午2 時許，其與同事丙○○執行便衣防搶防
      竊勤務，騎乘機車到高雄市○○區○○路巷內，發現被告
      丁○○以雨衣包住裸銅線，與被告甲○○一前一後在魚塭
      旁拉扯台電公司的裸銅線，之後被告丁○○就騎乘機車搭
      載被告甲○○，被告甲○○手中拉著裸銅線，騎往附近的
      工寮，其與丙○○尾隨於被告2 人至工寮，被告2 人發現
      其與丙○○後，便將裸銅線丟在魚塭內，其就潛水將裸銅
      線打撈起來等語明確（本院97年度易字第616 號卷第20頁
      最後1 行至第27頁第3 行）。核與證人丙○○於本院審理
      時證稱：97年1 月7 日下午2 時許，執行便衣防搶防竊勤
      務，巡邏至該處，看到被告甲○○手在拉電線，被告丁○○撿旁邊的藍色雨衣，幫被告甲○○拉電線，之後被告丁○○騎乘機車搭載被告甲○○，被告甲○○手拿裸銅線拖
      行，拖行到被告甲○○所居住之工寮，其與吳文瑞就尾隨
      在後，被告2 人可能發現其跟吳文瑞騎車跟在後面，被告
      2 人就在工寮處丟東西，吳文瑞就潛水把裸銅線打撈上來
      等語相符（本院97年度易字第616 號卷第28頁倒數第11行
      至第34頁第2 行）。被告丁○○固以前開情詞置辯，並表
      示其並不知悉被告甲○○搭乘機車時手中有拿何物等語；
      而被告甲○○雖亦於本院審理時證稱：被告丁○○係在腳
      踏車爆胎處約300 公尺處釣魚，有攜帶釣竿、漁網、裝魚
      餌及魚勾的盒子，其有向查獲警員表示被告丁○○釣魚之
      處等語（本院97年度易字第616 號卷第44頁第11行至第18
      行）。惟證人吳文端於本院審理時證稱：當時被告丁○○
      表示在電線杆旁釣魚，但沒有說係在哪一根電線桿，其有
      去現場拍照，但沒有發現釣具等語明確（本院97年度易字
      第616 號第24頁倒數第8 行至倒數第7 行）；且證人丙○○於本院審理時證稱：當時在查獲現場、被告甲○○停放
      腳踏車及被告丁○○表示釣魚之處，均無看到釣魚的工具
      ，只有在被告甲○○的工寮內有發現一支釣竿，但只有釣
      魚線，沒有其他釣魚設備等語明確（本院97年度易字第
      616 號卷第31頁地倒數第15行至倒數第12行、第32頁第1
      行至第3 行、第16行、第33頁最後1 行至第34頁第2 行）
      。若被告丁○○當日確實係在魚塭附近釣魚，則查獲員警
      應會發現被告丁○○所攜帶之釣魚設備，惟警員查獲被告
      丁○○時均未發現有釣魚之設備，故被告甲○○所證顯係
      維護被告丁○○之詞，不足採信。再者，被告丁○○於警
      詢時陳稱：在查獲現場，其曾以手拿起電纜線問被告甲○○手上拉扯係何物，被告甲○○向其表示係廢鐵，之後其
      騎乘車牌號碼XTB-093 號重型機車搭載被告甲○○，當時
      被告甲○○右手拉著一條不知名物品拖在地上等語（警卷
      第2 頁背面倒數第5 行至倒數第4 行、第3 頁第7 行至第
      8 行）；核與被告被甲○○於警詢之供陳：被告丁○○有
      拿起該電纜線來看，並問係何物等語相符（警卷第5 頁第
      10行至第11行）。因被告丁○○於本院審理時供陳：其之
      前曾在案發地點的魚塭擔任保全員之工作，知道有人會在
      該處偷電線，其亦聯絡過派出所警員來查緝；其騎乘機車
      要搭載被告甲○○時，騎到木製電線桿處看到被告甲○○
      就迴轉，被告甲○○就跳上機車等語（本院97年度易字第
      616 號卷第27頁第11行至第12行、第34頁第10行至第13
      行、第47頁第21行至第23行），故依被告丁○○前開所述
      ，其既然曾在案發處擔任保全員，並知悉該處常發生竊盜
      電纜線之情事，亦看見被告甲○○當時所拉扯之物，依其
      經驗自應知悉被告甲○○所竊取之物係台電之裸銅線，按
      理被告丁○○在明知被告甲○○所拿之物係贓物之情況下
      ，自不會搭載被告甲○○返回工寮。是被告丁○○所辯顯
      係卸責之詞，不足採信，本件事證明確，被告丁○○犯行
      堪以認定。
二、前開裸銅線乃台電公司輸電、配電所應用之設備，此業據證
    人乙○○警詢中證述明確，是其性質應屬該法所稱之電線。
    是被告2 人以前揭方式竊取台電公司設置供傳輸電力所用之
    電線，核其所為，係犯刑法第320 條第1 款之竊盜罪與電業
    法第105 條竊取電線罪甚明。又電業法係以開發國家電能動
    力，調節電力供應，發展電業經營，維持合理電價，增進公
    共福利為其立法目的，且該法第105 條乃針對行為人竊盜或
    損壞電桿、電線、變壓器或其他供電設備者而設有特別處罰
    規定，故電業法第105 條與刑法竊盜罪二者間當屬法規競合
    之特別關係，應優先適用前揭電業法之規定。是本件被告2
    人應論以電業法第105 條之竊取電線罪，並依刑法之規定從
    重處斷，檢察官漏未論及電業法第105 條之罪，惟與竊盜罪
    係法條競合關係，本院自得一併審究。另證人吳文端於本院
    審理時證稱：當時並無發現被告2 人剪電纜線之過程，亦無
    看到被告2 人以拔釘器竊取電纜線之情形，且無看到被告2
    人拉扯電纜線時有使用扣案之工具等語明確（本院97年度易
    字第616 號卷第22頁第9 行至第12行、第18行至第20行、第
    26 頁 第1 行至第3 行）；核與證人許文信於本院審理時證
    稱：被告2 人係徒手拉扯電纜線，並無使用工具等語相符（
    本院97年度易字第616 號卷第30頁倒數第10行至倒數第8 行
    ）。綜上可知，被告2 人僅單純徒手偷取裸銅線，並無以工
    具剪斷或竊取電纜線。又被告甲○○於本院審理時陳稱：其
    攜帶拔釘器是要撿破爛時，用拔釘器撥草，防止蛇咬，如果
    有廢鐵，可以順便撬開；當日並未使用拔釘器竊取電線，拔
    釘器係放在未倒下之木製電線杆旁，與倒下之電線杆相距約
    有4 、50公尺等語（本院97年度審易字第138 號卷第30頁第
    2 行至第3 行；本院97年度易字第616 號卷第37頁第4 行、
    第46頁倒數第6 行、第48頁第16行至第18行）。證人吳文瑞
    於本院審理時證稱：當時有3 支木製台電公司之電線杆，其
    中2 支已被鋸斷倒在魚塭內，2 支倒下之電線杆相隔約50公
    尺，被告2 人是從倒在魚塭之電線杆拉扯電纜線等語明確（
    本院97年度易字第616 號卷第21頁倒數第5 行至倒數第6 行
    、第22頁最後1 行、第25頁倒數第4 行至倒數第2 行）；核
    與證人許文信於本院審理時證稱：現場有3 支木製的電線杆
    ，其中2 支已倒下，另1 支有被鋸的痕跡，但未倒下，拔釘
    器就在那支未倒下之電線杆旁發現的，被告2 人是拉最旁邊
    倒下的木製電線杆的電纜線等語相符（本院97年度易字第
    616 號卷第11行至第13行、第32頁倒數第8 行至倒數第7 行
    ）。準此，被告甲○○當日攜帶拔釘器係為防蛇之用，並非
    作為竊取裸銅線之工具，且拔釘器放置之位置，距離被告2
    人竊取裸銅線之位置至少有50公尺之遠，是被告甲○○係將
    拔釘器放置於未倒下之木製電線杆處後，再空手走至倒下之
    木製電線杆處拉扯裸銅線，故並未有攜帶凶器竊盜之情事。
    公訴意旨認應依刑法第321 條第1 項加重竊盜罪處斷，尚有
    未恰，惟其起訴基本事實相同，爰依法變更起訴法條。被告
    丁○○、甲○○就上開犯行，有犯意聯絡及行為分擔，為共
    同正犯。爰審酌被告2 人正值青壯，不思進取，竟竊取他人
    財物，冀獲不法利益，又所竊取之裸銅線將造成電力中斷，
    將影響用電戶甚鉅，行為實有不該，並考量被告甲○○犯後
    坦承犯行，態度尚可，被告丁○○自犯後迄本院審理中，一
    再飾詞卸責，毫無悔意，犯後態度不佳，惟所竊得之財物業
    經被害人領回，犯罪所生危害稍有降低等一切情狀，分別量
    處如主文所示之刑，並參酌前開犯行，諭知如主文所示易科
    罰金之折算標準，以示懲儆。末查，扣案之拔釘器1 支及未
    扣案（起訴書誤載為扣案）之破壞剪1 把，均無證據證明係
    被告所有及供犯罪所用之物，爰不另為沒收之諭知。
參、不另為無罪部分
一、公訴意旨略以：被告丁○○及甲○○共同於97年1 月7 日下
    午2 時許，在高雄市○○區○○路165 巷之漁塭處，以客觀
    上對人之生命、身體足以造成危害之兇器破壞剪、大型拔釘
    器各1 支，剪斷台電公司所有之電線桿電纜線，因認被告2
    人涉有毀損之犯行等語（此部分已載明於起訴書事實欄內，
    應已發生起訴之效力）。
二、按犯罪事實應依證據認定之，無證據不得認定其犯罪事實，
    不能證明被告犯罪者，應諭知無罪之判決，刑事訴訟法第15
    4 條第2 項、第301 條第1 項分別定有明文。又按刑事訴訟
    法上所謂認定犯罪事實之證據，係指足以認定被告確有犯罪
    行為之積極證據而言，如未能發現相當證據或證據不足以證
    明，自不能以推測或擬制之方法，以為裁判基礎。再者，認
    定不利於被告之事實，須依積極證據，苟積極證據不足為不
    利被告之認定時，即應為有利於被告之認定，更不必有何有
    利之證據（最高法院30年上字第816 號判例參照）。
三、經查：證人吳文端於本院審理時證稱：當時並未發現被告2
    人剪電纜線之過程，亦未看到被告2 人以拔釘器竊取電纜線
    之情形，且無看到被告2 人拉扯電纜線時，有使用扣案之工
    具等語明確（本院97年度易字第616 號卷第22頁第9 行至第
    12 行 、第18行至第20行、第26頁第1 行至第3 行）；核與
    證人許文信於本院審理時證稱：被告2 人係徒手拉扯電纜線
    ，並無使用工具等語相符（本院97年度易字第616 號卷第30
    頁倒數第10行至倒數第8 行）。綜上可知，被告2 人僅單純
    徒手偷取裸銅線，並無以工具剪斷或竊取電纜線，故被告2
    人自無毀損電纜線之行為。此外卷內並無其他證據證明被告
    2 人有毀損電纜線之事實，從而，在無其他積極證據足以佐
    證被告2 人確有上開犯行下，揆諸前開法條及判例意旨，應
    為無罪判決之諭知。惟此部分與被告2 人前開起訴論罪科刑
    部分，具有想像競合犯之裁判上一罪關係，故爰不另為無罪
    判決之諭知。
據上論斷，應依刑事訴訟法第299 條第1 項前段、第300 條，電
業法第105 條，刑法第11條前段、第28條、第320 條第1 項，第
41條第1項前段，刑法施行法第1 條之1 ，判決如主文。
本案經檢察官顏漢文到庭執行職務。
中    華    民    國    97    年    7     月    29    日
                  刑事第十五庭  審判長法  官  方百正
                                      法  官  戴韻玲
                                      法  官  王碧瑩
以上正本證明與原本無異。
如不服本判決應於收受本判決後10日內向本院提出上訴書狀，並
應敘述具體理由，如未敘述上訴理由者，應於上訴期間屆滿後20
日內補提理由書狀於本院（均須按他造當事人之人數附繕本）「
切勿逕送上級法院」。
中    華    民    國    97    年    7     月    29    日
                                      書記官  蔡語珊
附錄本案論罪科刑法條全文：
電業法第105 條
竊盜或損壞電桿、電線、變壓器或其他供電設備者，依刑法之規
定從重處斷。
刑法第320條第1項
意圖為自己或第三人不法之所有，而竊取他人之動產者，為竊盜
罪，處5 年以下有期徒刑、拘役或500 元以下罰金。


司法院資訊處製作；財團法人民間司法改革基金會備份。
